【裁判字號】    97,訴,308
【裁判日期】    970414
【裁判案由】    清償借款
【裁判全文】
臺灣臺中地方法院民事判決               97年度訴字第308號
原      告 王梓樟
訴訟代理人 胡達仁律師
被      告 乙○○     國民
           甲○○
上當事人間請求損害賠償等事件，本院於民國97年3月31日言詞
辯論終結，判決如下：
    主  文
原告之訴及假執行之聲請均駁回。
訴訟費用由原告負擔。
    事實及理由
一、按訴狀送達後，原告不得將原訴變更或追加他訴，但請求之
    基礎事實同一、擴張或減縮應受判決事項之聲明者，不在此
    限，民事訴訟法第255條第1項第2、3款定有明文。原告起訴
    時原聲明請求：「被告乙○○應給付原告新台幣946,000元
    ，暨其中246,000元自民國96年4月9日起算，其餘部分自本
    訴狀繕本送達翌日起至清償日止，按年息百分之五計算之利
    息」，於訴訟進行中，先更正上開聲明為請求被告乙○○、
    甲○○連帶負給付責任，嗣再將訴之聲明更正為「被告乙○
    ○應給付原告新台幣246,000元整，及自96年4月9日起至清
    償日止按年息百分之五計算之利息。被告乙○○及甲○○應
    連帶給付原告新台幣700,000元，及自本訴狀繕本送達翌日
    起，至清償日止按年息百分之五計算之利息。」因原告先後
    聲明所據以請求之基礎事實同一，且減縮應受判決事項之聲
    明，核與上述規定相符，應予准許。
二、原告主張：原告於民國（下同）95年6月20日以新台幣（下同
    ）2,428,000元標得本院95年度執字第974號所拍賣、訴外人
    劉修儀所有坐落台中縣龍井鄉○○段1475-9地號土地暨其上
    同段1006建號建物（即門牌號碼台中縣龍井鄉○○路54巷22
    號房屋）（下稱系爭房地），並取得系爭房地所有權。按原
    告原擬以系爭房地作為轉投資之用，而依系爭房地附近房地
    買賣價格，預計約可以350萬元之價格售出系爭房地，然被
    告於原告取得系爭房地所有權後，即不斷散播系爭房地產權
    不清之謠言，並對原告宣稱系爭房地對外唯一的道路即同段
    1475-18 地號為其父所有，要求原告須以246,000元之價格
    購買通行權，被告甲○○甚至在系爭房屋門前道路上以白漆
    噴寫「無路權」字樣，致使有意購買系爭房地者陸續止步，
    原告在被告以上開方法脅迫下，只好於96年4月9日將246,
    000元存入被告乙○○在台灣銀行的帳戶，且原告因遭被告
    謠言干擾，系爭房地無法順利出售，致生資金週轉困難，加
    以有意購買者遭被告謠言所惑，亦不願以市價購買系爭房地
    ，原告終以遠低於市價350萬元之280萬元低價出售於訴外人
    許信義，受有所失利益70萬元之損害，爰依侵權行為及不當
    得利之法律關係，訴請被告乙○○返還不當得利、被告連帶
    賠償所失利益等語。並聲明：(一)被告乙○○應給付原告246,
    000元，及自96年4月9日起至清償日止按年息百分之五計算
    之利息。(二)被告乙○○及甲○○應連帶給付原告新台幣
    700,000元，及自本訴狀繕本送達翌日起，至清償日止按年
    息百分之五計算之利息。(三)原告願供擔保，請准宣告假執行
    。
三、被告則以：系爭房地前之道路即同段1475-18地號土地為被
    告之父劉金漢所有，因劉金漢年事已高，由被告代為管理財
    產事宜，原告取得系爭房地所有權後，因原告並無通行劉金
    漢所有上揭土地之權利，被告乃提議將上揭道路之部分面積
    所有權出售移轉給原告，為原告所拒，故兩造才進行支付通
    行道路費用之協商，原告因而支付使用通行道路費用予被告
    之父劉金漢，而原告將使用道路之費用246,000元匯入被告
    乙○○的帳戶，是因原告要求款項需匯入台灣銀行之帳戶內
    ，然被告之父劉金漢在台灣銀行並未開設帳戶，故而約定將
    款項匯入被告乙○○於台灣銀行之帳戶內。又被告甲○○承
    父劉金漢之命在系爭房屋門前道路上雖以白漆噴寫「無路權
    」字樣，然從無任何妨害或阻止原告通行之行為，亦未散播
    系爭房地產權不清之謠言，原告投資不動產自應負盈虧，其
    輾轉出售價格為何均與被告無涉等語，資為抗辯。並聲明：
    (一)原告之訴及假執行之聲請駁回。(二)如受不利判決，願供擔
    保免為假執行。
四、下列事實為兩造不爭執，且有不動產權利移轉證書、台灣銀
    行無摺存入憑條存根、存摺影本、不動產買賣契約書、土地
    登記謄本、本票、地籍圖謄本等附卷可稽，堪信為真實：
  (一)原告於95年6月20日以2,428,000元之價格標得本院95年度執
    字第974號執行案件所拍賣、訴外人劉修儀所有之系爭房地
    ，業經領得本院於95年6月22日所核發之不動產權利移轉證
    書，而取得系爭房地之所有權。
  (二)原告所拍定取得之系爭房地緊鄰訴外人即被告之父劉金漢所
    有坐落台中縣龍井鄉○○段1475-18地號土地，且原告所有
    之系爭房地僅能經由劉金漢所有之上揭1475-18地號土地為
    對外聯絡通行之道路。
  (三)原告對訴外人劉金漢之上揭土地並無任何通行或使用之權源
    存在。
  (四)訴外劉金漢之上揭1475-18地號土地由被告管理。
  (五)原告於96年4月9日匯款246,000元入被告乙○○於台灣銀行
    所開設之帳戶內。
  (六)被告於原告經由法院強制執行程序拍定取得系爭房地後，於
    95年6月底7月初左右在系爭房屋門口道路上以白漆噴寫「無
    路權」三個字。
  (七)被告於原告取得系爭房地所有權後，並無阻止原告通行之行
    為。
  (八)原告於96年1月10日以總價2,800,000元之價格將系爭房地出
    售予訴外人許信義。
五、兩造爭執之焦點：
  (一)原告於96年4月9日所匯之246,000元，係支付予被告乙○○
    抑或係支付予訴外人劉金漢？
  (二)被告於系爭房屋門口道路上噴寫「無路權」三個字是否構成
    民法第184條第一、二項規定之侵權行為？
  (三)原告匯款246,000元入被告乙○○之帳戶內，被告乙○○是
    否構成不當得利？
  (四)原告有無因被告在系爭房屋門口道路上噴寫「無路權」而受
    有損害？如有，其損害額為何？
六、本院之判斷：
  (一)本件首應審究者乃被告之行為是否構成侵權行為。原告主張
    被告之行為構成侵權行為，無非以被告在系爭房屋門前道路
    上以白漆噴寫「無路權」字樣，屬脅迫原告之行為，乃故意
    以不法行為及背於善良風俗之之方法，侵害原告之權利及利
    益，構成侵權行為。按所謂脅迫必須對人直接或間接施以現
    實之強制手段，致妨害被害人意思決定之自由，始足當之。
    經查，被告甲○○固有在系爭房屋門前道路上以白漆噴寫「
    無路權」字樣，惟其噴寫「無路權」字樣時原告並未在場，
    被告已無從對原告施以現實之強制力，且原告亦自認被告除
    在系爭房屋門前道路上噴寫「無路權」字樣外，並無阻止原
    告通行之行為，則被告單純於系爭房屋門前道路上噴寫「無
    路權」字樣，並未對原告直接或間接施以現實之強制力，洵
    不足致妨害原告意思決定之自由，被告該噴寫「無路權」之
    行為誠難認屬脅迫行為，原告主張被告噴寫「無路權」字樣
    即屬脅迫行為，已不足採。況原告自認對被告之父劉金漢所
    有之同段1475-18地號土地並無任何通行或使用之權源存在
    ，則被告在系爭房屋門前道路上噴寫「無路權」字樣，僅屬
    揭明系爭房地對外通行之現實狀況，衡諸現今一般道德觀念
    ，亦難認有何違背善良風俗之處。至原告另主張被告於其取
    得系爭房地所有權後，即不斷對外散播系爭房地產權不清之
    謠言，以阻礙原告出售系爭房地云云，為被告所否認，而原
    告並未舉證證明被告有散播系爭房地產權不清之謠言之事實
    ，且於本件審理中，原告自承產權不清等語是前往看房子的
    人對原告說的，被告是否有這樣對別人說伊不清楚等語，則
    原告僅以傳聞所得之言詞，逕推測被告故意以不當方法阻礙
    其出售系爭房地，尤難採憑，從而，原告主張被告故意以背
    於善良風俗之方法加損害予原告，亦不足採。此外原告復未
    主張並舉證被告有何違反保護他人法律之情事，空言主張被
    告亦有民法第184條第2項之侵權行為，於法尤有未洽。
  (二)再原告主張其於取得系爭房地所有權後，依訴外人劉金漢與
    建商間所簽定之協議書，原告當然隨同取得無償利用劉金漢
    所有同段1475-18地號土地對外通行之權利，本即毋庸再支
    付費用，且原告於96年4月9日支付款項時，對同段1475-18
    地號土地之所有權人為何人並不知情，無給付該款項予訴外
    人劉金漢之主觀意思，則被告乙○○取得原告所匯交之246,
    000元應構成不當得利。惟查，訴外人劉金漢與建商間就提
    供道路供通行使用乙節固簽有協議書，然依該協議書觀之，
    開宗明義即載明協議書之簽定人除劉金漢、建商外，另列有
    購屋人，於協議書第三條並約明「... 於建商及地主、購屋
    人簽具後，即刻生效，且房屋及產權如有移轉此資料協議書
    列入移交要件。」等語，於協議書之末並有購屋人之簽章，
    基於債之效力之相對性及該協議書所載之內容，該協議書僅
    於簽署人間及簽署人之繼受人間有其效力，並不及於非協議
    書當事人或繼受人之原告，而原告自認其對劉金漢所有同段
    1475-18地號土地並無任何通行或使用之權源存在，則縱然
    因系爭房地對外無適當之通行道路聯絡，原告得對劉金漢主
    張通行權，而通行同段1475-18地號土地，然劉金漢依法亦
    得對原告主張通行應支付償金，原告並不當然得無償通行劉
    金漢所有之上揭1475-18地號土地，參以劉金漢之上揭土地
    由被告代為管理乙節，為原告所不爭執，則被告代劉金漢與
    原告協商通行上揭1475-18地號土地之代價，並代劉金漢收
    受原告所交付之金錢，委無不當之處。原告雖以付款當時並
    不知上揭1475-18地號土地係劉金漢所有，無付款於劉金漢
    之主觀自意思，為被告乙○○係不當得利之論據，惟姑不論
    原告上開陳述與其起訴狀所載「二、.... 惟被告二人卻自
    原告買受上揭不動產取得所有權後，不斷宣稱對外連接之道
    路所有權為其父親所有.... 」相扞格，且原告係於95年6月
    22 日即取得系爭房地所有權，被告則於同年6月底7月初即
    在系爭房屋門前噴寫「無路權」字樣，原告在被告於系爭房
    屋門前噴寫「無路權」字樣後，衡之常情，絕無不加查證之
    理，尤以原告係以法拍屋作為轉投資工具，乃屬將本求利之
    經濟行為，更無於有無路權、供為道路之土地所有權歸屬何
    人均不明之情形下遽行付款之理，原告稱不知1475-18地號
    土地為劉金漢所有，無付款予劉金漢之主觀意思，實不符經
    驗法則，不足採信；再參之兩造自被告於系爭房屋門前噴寫
    「無路權」字樣後，即一再就通行道路應付之費用進行協商
    ，後原告於96年1月10日即與訴外人許信義就系爭房地簽訂
    買賣契約書，惟原告遲至96年4月9日始匯交款項於被告乙○
    ○之帳戶內，足見原告當係為履行對訴外人許信義應負之出
    賣人責任，故而於與被告協商達成合意後，為支付系爭房地
    通行劉金漢所有1475-18地號土地之對價，始匯款至被告乙
    ○○之帳戶內無疑，而乙○○既為其父劉金漢管理土地，其
    代劉金漢取得原告所匯交之通行對價，自有法律上依據，原
    告主張乙○○取得其所匯交之款項為不當得利，亦不足採。
  (三)基上所述，被告並無民法第184條規定之侵權行為，且原告
    乙○○代其父劉金漢收取與原告協商之通行對價246, 000元
    ，係基於與原告間之合意，為有法律上原因，則原告依侵權
    行為之法律關係訴請被告連帶賠償所受損害及所失利益、依
    不當得利之法律關係訴請被告乙○○返還所收受之246,000
    元，於法均屬無據，應予駁回。原告之訴既經駁回，其假執
    行之聲請即失所附麗，應併予駁回。
七、本件判決之結果已臻明確，兩造其餘主張、抗辯暨攻擊防禦
    方法，經審酌均於判決結果無影響，毋庸一一贅述，附此敘
    明。
八、結論：本件原告之訴為無理由，依民事訴訟法第78條，判決
    如主文。
中    華    民    國    97    年    4    月     14    日
                  民事第四庭    法  官  呂麗玉
正本係照原本作成。
如對本判決上訴，須於判決送達後20日內向本院提出上訴狀。
中    華    民    國    97    年    4    月     14    日
                                書記官


司法院資訊處製作；財團法人民間司法改革基金會備份。
